臺灣桃園地方法院交通事件裁定　　　　 96年度交聲字第296號
原處分機關　交通部公路總局新竹區監理所
異 議 人即
受 處 分人　甲○○
上列異議人因違反道路交通管理處罰條例案件，對於原處分機關
交通部公路總局新竹區監理所中華民國96年5 月25日壢監裁字第
裁53-DB0000000號裁決處分，聲明異議，本院裁定如下：
    主  文
異議駁回。
    理  由
一、原處分意旨略以：異議人即受處分人甲○○於民國96年3 月
    23日晚間6 時55分許（即24小時制之18時55分，原裁決書誤
    載為上午8 時55分許，詳下述），駕駛車號5476-DC 號之自
    用小客車，由桃園縣八德市○○路沿西向車道往八德方向直
    行，行經和平路528 巷口時，和平路之號誌已變換為紅燈，
    異議人仍直行通過上揭路口，經桃園縣政府警察局八德分局
    大安派出所執勤員警攔停舉發，並依道路交通管理處罰條例
    第53條第1 項之規定，當場掣開桃警局交字第DB0000000 號
    舉發違反道路交通管理事件通知單（下稱舉發通知單），再
    經原處分機關於96年5 月25日壢監裁字第裁53-DB0000000號
    違反道路交通管理事件裁決書，裁處罰鍰新臺幣（下同）
    2,700 元，並依道路交通管理處罰條例第63條第1 項，記違
    規點數3 點。
二、異議意旨略以：異議人直行通過上揭巷口時，設於該巷口之
    燈光號誌係黃燈，異議人係搶黃燈快速通過，並非闖紅燈等
    語。
三、按法院受理交通事件，準用刑事訴訟法之規定，道路交通管
    理處罰條例第89條前段定有明文。又認定犯罪事實所憑之證
    據，雖不以直接證據為限，間接證據亦包括在內，然而無論
    直接或間接證據，其為訴訟上之證明，須於通常一般之人均
    不致有所懷疑而得確信其為真實之程度者，始得據為有罪之
    認定（最高法院76年台上字第4986號判例要旨參照），此項
    證據法則，於法院審理行為人違反道理交通管理處罰條例案
    件時自當有其適用。易言之，法院於審理行為人違反道路交
    通管理處罰條例案件，為事實之認定時，如就原處分機關所
    認定之行為人違規事實尚乏積極證據，或仍有合理之懷疑，
    而無法百分之百確信行為人確有該當於道路交通管理處罰條
    例各該處罰條文之構成要件事實時，即應依訴訟法上之「罪
    疑為輕原則」，作對異議人有利之認定。
四、按「汽車駕駛人，行經有燈光號誌管制之交岔路口闖紅燈者
    ，處新臺幣1,800 元以上5,400 元以下罰鍰。」、「汽車駕
    駛人有下列各款所列條款之一者，除依原條款處罰鍰外，並
    予記點：三、有第43條、第53條或第54條情形之一者，各記
    違規點數3 點。」，道路交通管理處罰條例第53條第1 項、
    第63條第1 項第3 款分別定有明文。
五、經查，證人即桃園縣政府警察局大溪派出所員警張育麟到庭
    證稱：本案係我舉發，96年3 月23日晚間6 時55分左右我係
    站在桃園縣八德市○○路路段上臨近528 巷巷口之西側約78
    至85公尺處之由桃園往八德西向車道旁邊，該路段係由西而
    東稍向外彎曲，因此自我所站位置雖得清楚目視設於往桃園
    東向車道上之與528 巷巷口之紅綠燈號誌，但是和平路上往
    八德西向車道上之與該巷口之號誌我則無法看到。該路口之
    紅綠燈號誌係二時相，假如和平路上之號誌係紅燈，則528
    巷巷口之號誌必定綠燈，剛好相反。本案往八德方向行駛之
    異議人車輛在通過該西向車道停止線之前，我並未看到，我
    是因先看到和平路東向車道上之號誌為紅燈、及528 巷巷口
    之號誌為綠燈後，眼角餘光始發現異議人駕車自對向之西向
    車道闖越該528 巷巷口駛來等語（本院96年6 月29日調查筆
    錄）。由是可知，雖然本案舉發員警並未目擊異議人所在之
    西向車道上與528 巷巷口之號誌為何，但員警係先目擊異議
    人對向之東向車道之號誌為紅燈、528 巷巷口之號誌為綠燈
    後，即確認和平路東向車道之號誌亦為紅燈後，始以眼角餘
    光望見左側之西向車道上有一部異議人所駕駛之車輛闖越該
    紅燈號誌而通過路口駛來。參以異議人供稱：「當天我是黃
    燈，我想要快點通過，我是搶黃燈。（你的意思是否為你過
    停止線的時候，你很確定當時燈號還沒有變成紅燈？）這怎
    麼確定我也不曉得。（你大概距離停止線多遠的地方發現燈
    號是黃燈？）大概一部車的距離。... （當時時速有無超過
    40公里？）我沒有辦法確定，我當時一看到黃燈就想著趕快
    過去。（你的意思是否為尚未到達停止線之前就已經看到燈
    號變成黃燈？）是。... （你的意思是否為你在看到黃燈時
    ，你的時速是40至50公里左右，之後你在加速搶閱黃燈？）
    是。... （你究竟是在距離紅綠燈多遠的距離才抬頭起來看
    紅綠燈？）開車本來就有在注意... 我們開車的隨時都會注
    意紅綠燈，但我是我的車子到了紅綠燈前約一部車的距離，
    燈號就轉為黃燈」等語（同上筆錄）。縱然異議人無法確定
    斯時車速多少，亦無法確知其究竟在距該號誌多遠處始發現
    號誌轉換，然其在通過和平路該路段西向車道停止線之前，
    即已看到號誌轉為黃燈，此乃確定無疑之事實。而依異議人
    所言，其一見到號誌轉為黃燈後，便一心執意通過路口，非
    但未予減速停止，反而加速搶越，可見斯時異議人因專注搶
    越黃燈，故根本未注意自己在通過停止線之前號誌是否已轉
    換為紅燈，因此肇致自己闖紅燈之違規行為猶不自知，當可
    認定。綜合上述，本案異議人絕非單純搶越黃燈，而確有闖
    越紅燈之違規行為，至堪認定，自應依法裁罰。
六、原裁決機關以異議人有前揭違規事實，依道路交通管理處罰
    條例第53條第1 項、第63條第1 項第3 款等規定，裁處罰鍰
    2,700 元，並記違規點數3 點，核無違誤。至原裁決處分書
    上「違規時間」欄記載「96年3 月23日08：55」等語，應係
    「96年3 月23日18：55」之誤載，此案發時間業經認定如前
    ，異議人亦未加爭執，自不影響處分意旨，應予更正，併此
    指明。綜前各前，本件異議人之異議為無理由，其異議應予
    駁回。
七、依道路交通案件處理辦法第19條，裁定如主文。
中　　華　　民　　國　　96　　年　　12　　月　　17　　日
                  刑事第十一庭  法　官　紀凱峰
以上正本證明與原本無異。
如不服本裁定，應於裁定送達後5 日內向本院提出抗告狀。
　　　　　　　　　　　　　　　  書記官　高文靜
中　　華　　民　　國　　96　　年　　12　　月　　26　　日
